臺灣臺北地方法院民事簡易判決
111年度北簡字第9810號
原      告  鄭語絜  

被      告  徐馨英  

訴訟代理人  張藝騰律師
上列當事人間請求損害賠償事件，本院於民國111年9月22日言詞
辯論終結，判決如下：
    主    文
被告應給付原告新臺幣捌萬陸仟陸佰貳拾貳元，及自民國一一○
年四月三十日起至清償日止，按年息百分之五計算之利息。
原告其餘之訴駁回。
訴訟費用新臺幣壹仟元由被告負擔。
本判決原告勝訴部分得假執行。但被告如以新臺幣捌萬陸仟陸佰
貳拾貳元預供擔保後，得免為假執行。
原告其餘假執行之聲請駁回。
    事實及理由
一、原告主張：被告於民國109年1月21日17時30分許，駕駛車號
    00-0000號自用小客車（下稱系爭A車），在臺北市大安區大
    安路1段，貿然駛出並迴轉，致原告騎乘車號000-000號普通
    重型機車（下稱系爭B車）避煞不及而倒地，原告因此受有
    右側大腳趾非移位閉鎖性骨折、右側膝部挫傷、左側手部挫
    傷之傷害，並造成原告所有系爭B車損壞，為此依侵權行為
    之法律關係，請求被告賠償醫療費用新臺幣（下同）2,235
    元、工作損失25,000元、系爭B車修理費30,865元、精神慰
    撫金60萬元，共計658,100元等語。並聲明：㈠被告應給付原
    告658,100元，及自起訴狀繕本送達翌日起至清償日止，按
    年息5％計算之利息。㈡願供擔保請准宣告假執行。
二、被告則以：當時臺北市○○路0段路○○○號誌已是紅燈，被告迴
    轉前已確認前方車輛皆已因前方紅燈停止，並確認後方無來
    車，方以緩慢速度在網格線內向左迴車，被告迴車過程中均
    有注意左右有無來車，原告騎乘系爭B車超速及逆向跨越對
    向車道強行繞過系爭A車之車頭卻未果，方為本件事故之肇
    事原因，被告沒有任何肇事責任。退步言之，縱認被告應負
    賠償責任，但原告傷勢輕微，請求精神慰撫金60萬元顯然過
    高，否認有工作損失，修理費應計算折舊等語，資為抗辯。
    並聲明：㈠原告之訴及其假執行之聲請均駁回。㈡如受不利判
    決，願供擔保請准宣告免為假執行。
三、得心證之理由：
　㈠關於肇事原因及過失責任之認定：
　1.按汽車迴車前，應暫停並顯示左轉燈光或手勢，看清無來往
    車輛，並注意行人通過，始得迴轉，道路交通安全規則第  
    106條第5款定有明文。
　2.經查，被告於109年1月21日17時30分許，駕駛系爭A車沿臺
    北市大安區大安路1段南向北方向行駛，在大安路1段157巷
    與大安路1段口迴轉時，系爭A車左前車頭與沿同路南向北方
    向行駛之系爭B車右側車身碰撞而肇事之事實，有臺北市政
    府警察局交通警察大隊道路交通事故初步分析研判表、臺北
    市政府警察局大安分局交通分隊道路交通事故補充資料表、
    道路交通事故現場圖、道路交通事故照片黏貼紀錄表等件附
    卷可稽（見本院卷第21至33頁），參酌系爭A車駕駛人即被
    告於109年1月21日警方製作談話紀錄時陳述略以：「肇事前
    ，我沿大安路1段南向北行駛至肇事處，打左轉方向燈，看
    兩側無來車，我就將車往左迴轉，過程中B車由我車左後方
    快速行駛過來，致我車左前側車頭被B車前車頭撞擊。發現
    危害狀況時已是被B車碰撞過後；發現危害狀況時行車速率
    不知道。B車是逆向並超速衝撞我車。」、被告於109年7月2
    2日調查筆錄陳述略以：「我駕車至大安水果行（大安路1段
    161號）買水果，離開時往前走至網狀線，當時大安路與仁
    愛路口號誌為紅燈，我就在網狀線處迴轉，迴轉過後準備直
    行時（北往南），就直接遭B車，以非常快的速度逆向跨越
    雙黃撞上我的左前車頭。因為我剛迴轉，我不記得時速多少
    。」、被告於109年10月13日訊問筆錄陳述略以：「當天我
    開車沿大安路北往南直行，該處只有1個車道，系爭B車逆向
    ，我車左前車頭與B車車頭發生碰撞。買完水果後，我迴轉
    要往前述之行車方向前進就發生車禍。」、被告於109 年12
    月16日訊問筆錄陳述略以：「當天我將車輛停在水果行門口
    ，我平常停車習慣是暫停時會按雙黃燈警示，我無法辨認監
    視器上是否出現我的車輛。」、被告於110年4月21日刑事辯
    護意旨狀陳述略以：「本件車禍事故係因B車超越限速標準
    ，無視前方仁愛路路口已亮起红燈，我車已在迴轉，仍未煞
    停、減速，反欲逕逆向跨越車道強行繞過我車之車頭卻未果
    ，方為本案車禍事故之肇事主因。本案肇事地點之所在，與
    前方紅綠燈處，大概僅有約30公尺之距離，在當時既然已經
    紅燈，B車卻仍未為相當之減速，反而想搶快，見我車迴車
    時動作較慢，左顧右盼，便駛入對向車道來『逆向超車』，以
    達越過我車前身之目的，再駛回同向車道等待紅燈，是既然
    B車欲快速通過我車前身，依常情，自不可能減速慢行。此
    外，B車遠從東豐街口一路直行至仁愛路口，行駛時已早早
    看到至仁愛路4段所需經過之紅綠燈交通號誌僅有1個，即遠
    端仁愛路4段之紅錄燈，可知B車既然已知悉前方仁愛路口有
    紅燈號誌，途中又經過3個交叉路口，何以仍以遠超限速標
    準之車速在駕駛？又何以須搶快而駛入對向車道，而不願待
    我車迴車完畢再向前行即可？據此，可知本案我車縱使有過
    失，但關鍵之肇事主因仍是因B車搶快所致。」等語（見本
    院卷第109至110頁），而系爭B車駕駛人即原告於109年1月2
    1日警方製作談話紀錄時陳述略以：「肇事前，我車沿大安
    路1段南向北往仁愛路方向行駛行車分向線東側，至肇事處
    時，A車由大安路東側往內側方向要迴轉，我見狀閃避不及
    ，前車頭與A車左前車頭碰撞。發現危害狀況時距離約4至5
    公尺，按喇叭並向左閃避；發現危害狀況時行車速率不知道
    。」、原告於109年7月19日調查筆錄陳述略以：「當時我的
    行向號誌為綠燈，那邊只有1線道。A車一樣在大安路1段向
    北，於大安路1段與大安路1段157巷口路邊迴轉，車速不快
    。」、原告於109年10月13日訊問筆錄陳述略以：「當天我
    騎到仁愛醫院旁，仁愛醫院急診室入口在我的對面，我巳經
    經過157巷口，水果行在我的右後側，A車原本靠右側暫停，
    並向左切出，我沒有辦法知道A車是否要迴轉，我看到右前
    方的A車向左切出後，我按喇叭，A車駕駛沒有反應，我向左
    靠想要閃避A車，但沒有閃過，故我的車頭與A車左前車頭發
    生碰撞。」、原告於109年2月16日訊問筆錄陳述略以：「碰
    撞的地點在原來的車道，是我人飛到對向車道。」等語（見
    本院卷第110頁），參照警方道路交通事故現場圖、警方照
    片、談話紀錄等跡證顯示，事故前系爭A、B車皆沿臺北市大
    安區大安路1段南向北方向行駛，駛至大安路1段157巷與大
    安路1段口處，系爭A車迴轉時，其左前車頭與系爭B車右側
    車身碰撞而肇事。併參酌路口監視錄影畫面（檔案編號：LA
    DD188-01東豐街33號旁）顯示，畫面時間（下同）17：25：
    59許見系爭B車沿大安路1段南向北方向行駛，並通過機車停
    等區，17：26：00許見系爭B車經過停止線後離開畫面，又
    路口監視錄影畫面（檔案編號：LADD189-01大安路1段188前
    燈桿）顯示，畫面時間17：25：33～45許見系爭A車沿大安路
    1段南向北方向，157巷口附近路旁暫停，並顯示左方向燈，
    17：25：39～40許見系爭B車通過大安路1段與東豐街路口後
    ，沿大安路1段南向北方向行駛，17
　　：25：40～41許見系爭B車經過大安路1段175巷口前，顯示後
    煞車燈，隨即熄滅，並見路上有1行人由西向東穿越道路，
    系爭B車再次顯示後煞車燈後再次熄滅，17：25：42～
　　45許見系爭B車通過大安路1段169巷前後，多次顯示煞車燈
    並熄滅，17：25：43～45許見系爭A車仍持續顯示左方向燈，
    17：25：45-46許見系爭A車向左起駛，同時見系爭B車顯示
    煞車燈仍持續前行，並離開畫面左上角，17：25：47許見系
    爭A車仍持續向左轉向，並離開畫面左上角；依監視器檔案
    翻拍照片，顯示系爭A車於起駛向左方移動時，系爭B車位於
    該路段直行並位於系爭A車之後方（見偵查卷第45、47頁）
    ，復參酌警方事故現場圖，系爭A車車身左斜，大部分位於
    大安路1段南向北方向第1車道內，左後輪壓於同向黃網線，
    左前車頭跨越分向限制線，系爭B車則左倒於北向南第1車道
    ，前輪輪軸距黃網線北緣1.6公尺；另參酌警方事故照片，
    系爭A車之車損部分係左側車頭及左前車燈（見本院卷第31
    至32頁，照片編號2、3）、系爭B車之車損部位係右前車頭
    （見本院卷第32至33頁，照片編號4、5），再參酌上述影像
    及跡證顯示兩車行駛動態，可知本件事故發生前，系爭A、B
    車均為行進中之狀態，系爭A車原處於路邊臨停之狀態，並
    起步向左方起駛移動，而同時間系爭B車於同路段在系爭A車
    後方直行並亮起煞車燈，並於系爭A車尚未完成迴轉之際，
    即於路中發生碰撞，則本件系爭A車係迴轉車，依上開規定
    系爭A車於路口黃網線處迴車前，應暫停並顯示左轉燈光或
    手勢，看清無來往車輛，始得迴轉，惟被告迴車過程中疏未
    確實注意同路同向其他車輛之行駛動態，未注意後方有原告
    騎乘之系爭B車，亦未等待該路段確實淨空、禮讓行進中車
    輛，即貿然向左起駛並迴車，致與同向同車道直行駛來之系
    爭B車發生碰撞，堪認被告駕駛系爭A車「迴車未注意來往車
    輛」為本件事故肇事原因；而原告騎乘系爭B車係直行車，
    其對於被告駕駛系爭A車迴轉未注意來車之行為，無法預期
    及閃避，故原告就本件事故無肇事因素，臺北市車輛行車事
    故鑑定委員會、臺北市車輛行車事故鑑定覆議委員會同此認
    定，此有臺北市車輛行車事故鑑定委員會鑑定意見書、臺北
    市車輛行車事故鑑定覆議會覆議意見書在卷可考（見本院卷
    第105至112頁），且本院刑事庭亦同此認定，並以110年度
    交易字第83號刑事判決，依過失傷害罪判處被告拘役50日（
    見本院卷第13至19頁），足認被告於109年1月21日所為上述
    駕駛行為對原告已構成侵權行為。
　㈡關於原告各項損害金額之認定：
　　又按因故意或過失，不法侵害他人之權利者，負損害賠償責
    任；汽車、機車或其他非依軌道行駛之動力車輛，在使用中
    加損害於他人者，駕駛人應賠償因此所生之損害；不法侵害
    他人之身體或健康者，對於被害人因此喪失或減少勞動能力
    ，或增加生活上之需要時，應負損害賠償責任；不法侵害他
    人之身體、健康、名譽、自由、信用、隱私、貞操，或不法
    侵害其他人格法益而情節重大者，被害人雖非財產上之損害
    ，亦得請求賠償相當之金額；負損害賠償責任者，除法律另
    有規定或契約另有訂定外，應回復他方損害發生前之原狀；
    第1項情形，債權人得請求支付回復原狀所必要之費用，以
    代回復原狀，民法第184條第1項前段、第191條之2、第193
    條第1項、第195條第1項前段、第213條第1項、第3項分別定
    有明文。本件被告不法侵害原告之權利，既經認定，則原告
    依上開規定請求被告賠償原告因而所受之損害，即屬有據。
    茲就原告請求被告賠償之各項金額，應否准許，分述如下：
　⒈醫療費用部分：　
　　查原告主張其因本件事故受有右側大腳趾非移位閉鎖性骨折
    、右側膝部挫傷、左側手部挫傷之傷害，並支出醫療費用2,
    235元之事實，業據原告提出臺北市立聯合醫院仁愛院區診
    斷證明書、臺北市立聯合醫院門診急診費用收據、新竹馬偕
    紀念醫院醫療費用收據、陳吳坤骨科診所收據彙總單為證（
    見附民卷第13頁、本院卷第89至93頁），堪信為真實，應予
    准許。
　⒉工作損失部分：
　　查原告主張：原告於本件事故發生前，於108年之薪資所得
    約48萬元，因本件事故受有右側大腳趾非移位閉鎖性骨折之
    傷害，致受有工作損失25,000元之事實，被告雖否認原告有
    因傷不能工作之工作損失，然已據原告提出各類所得扣繳暨
    免扣繳憑單、陳吳坤骨科診所診斷證明書為證（見本院卷第
    95至97頁），觀諸陳吳坤骨科診所診斷證明書醫師囑言欄亦
    已載明：「病患於109年1月22日因上述就醫，徒手復位及鋁
    板固定，至民國109年4月16日共診療3次，骨折癒合建議受
    傷後休養3個月至6個月。」，堪信原告主張其因傷須休養而
    受有工作損失25,000元為可採，是其請求被告賠償工作損失
    25,000元，應屬有據。
　⒊系爭B車修理費部分：
　  原告主張其因本件事故致受有系爭B車修理費30,865元之損
    害之事實，固據其提出維修估價單為證（見本院卷第99頁）
    ，惟查，系爭B車係98年5月出廠，有系爭B車公路監理電子
    閘門車號查詢機車車籍資料在卷可佐（見本院卷第61頁），
    而系爭B車修復之費用包括工資5,950元、拖車等費用1,050
    元、零件23,865元，衡以本件系爭B車有關零件部分之修復
    ，既以新零件更換被損害之舊零件，則在計算損害賠償額時
    ，自應將零件折舊部分予以扣除（最高法院77年5月17日第9
    次民事庭會議決議參照），而依行政院所發布之固定資產耐
    用年數表及固定資產折舊率表，普通重型機車耐用年數為3
    年，依定率遞減法每年應折舊536/1000，且採用定率遞減法
    者，其最後一年之折舊額，加歷年折舊累計額，其總和不得
    超過該資產成本原額之10分之9，參以修正前所得稅法第54
    條第3項規定「採用定率遞減法者，其最後一年度之未折減
    餘額，以等於成本十分之一為合度。」，並參酌營利事業所
    得稅查核準則第95條第6項規定「固定資產提列折舊採用平
    均法、定率遞減法或年數合計法者，以1年為計算單位，其
    使用期間未滿1年者，按實際使用之月數相當於全年之比例
    計算之，不滿1月者，以1月計」，則系爭B車自出廠日98年5
    月起，至109年1月21日損害發生時止，已使用逾10年，據此
    ，系爭B車扣除折舊後之零件費用為2,387元（計算式：23,8
    65元×1/10＝2,387元，元以下4捨5入），加上工資5,950元、
    拖車等費用1,050元，原告得向被告請求之系爭B車必要修復
    費應為9,387元。
　⒋精神慰撫金部分：
　　再按不法侵害他人之人格權，被害人受有非財產上損害，請
    求加害人賠償相當金額之慰撫金時，法院對於慰撫金之量定
    ，應斟酌實際加害情形、所造成之影響、被害人所受精神上
    痛苦之程度、雙方之身分、地位、經濟狀況及其他各種情形
    ，以核定相當之數額（最高法院47年台上字第1221號、51年
    台上字第223號、76年台上字第1908號判例可資參照）。本
    院審酌原告因上揭交通事故，致受有右側大腳趾非移位閉鎖
    性骨折、右側膝部挫傷、左側手部挫傷之傷害，其身體、精
    神確受有痛苦，並斟酌原告現年29歲，被告現年72歲，及兩
    造之身分、地位、財產、經濟能力等一切情狀，認本件原告
    請求被告賠償之精神慰撫金以5萬元為適當。
　⒌綜上所述，原告依侵權行為之規定，得請求賠償之金額為醫
    療費用2,235元、工作損失25,000元、系爭B車修理費9,387
    元、精神慰撫金5萬元，共計86,622元。
四、從而，原告依侵權行為法律關係，請求被告給付86,622元，
    及自起訴狀繕本送達翌日即110年4月30日起至清償日止按年
    息5％計算之法定遲延利息之範圍內，為有理由，應予准許。
    至原告逾此部分之請求，為無理由，應予駁回。
五、本判決原告勝訴部分，係就民事訴訟法第427條訴訟適用簡
    易程序所為被告敗訴之判決，依同法第389條第1項第3款規
    定，應依職權宣告假執行，被告陳明願供擔保聲請宣告免為
    假執行，核無不合，爰酌定相當擔保併宣告之。至原告敗訴
    部分，其假執行之聲請，因訴之駁回已失所附麗，不應准許
    。
六、本件為判決之基礎已臻明確，兩造其餘主張、陳述並所提證
    據，經審酌後，認均與本件之結論無礙，爰不再一一論述，
    附此敘明。
七、本件訴訟費用額，依後附計算書確定如主文第3項所示金額
    。
中　　華　　民　　國　　111 　年　　10　　月　　6 　　日
              臺灣臺北地方法院臺北簡易庭
                                  法  官  羅富美
計算書：
項        目             金  額（新臺幣）    備    註
第一審裁判費             1,000元
合        計             1,000元
備註：按刑事法院依刑事訴訟法第504條第1項以裁定將附帶民事
      訴訟移送同院民事庭，依同條第2項規定，固應免納裁判
      費。然因犯罪而受損害之人，於刑事訴訟程序附帶提起民
      事訴訟，對於被告請求回復之損害，以被訴犯罪事實所生
      之損害為限，否則縱令得依其他事由，提起民事訴訟，亦
      不得於刑事訴訟程序附帶為此請求（最高法院60年台上字
      第633號判例要旨參照），是倘原告提起刑事附帶民事訴
      訟請求被告賠償之損害，非屬刑事判決所認定係因犯罪事
      實而生者，該部分仍應繳納裁判費。而本件刑事判決認定
      之犯罪事實係被告過失傷害原告之行為，則原告請求被告
      賠償系爭B車修理費30,865元部分，非屬被告被訴犯罪事
      實所生之損害，應徵第一審裁判費1,000元。
以上判決正本係照原本作成。
如對本判決上訴，須於判決送達後20日內向本庭（臺北市○○○路0
段000巷0號）提出上訴狀 (須按他造當事人之人數附繕本）。
中　　華　　民　　國　　111 　年　　10　　月　　6 　　日
                                  書記官  陳鳳瀴